【裁判字號】    97,交聲,70
【裁判日期】    970328
【裁判案由】    聲明異議
【裁判全文】
臺灣屏東地方法院交通事件裁定          97年度交聲字第70號
原處分機關  交通部公路總局臺中區監理所
異  議  人  甲○○
上列受處分人因違反道路交通管理處罰條例案件，對於交通部公
路總局臺中區監理所屏東市交通事件裁決於民國97年2 月19日所
所為之處分（原處分：中監違字第裁60-Z00000000），聲明異議
，本院裁定如下：
    主  文
原處分關於裁處罰鍰新台幣肆萬玖仟伍佰元部分撤銷。
前項撤銷部分，甲○○不罰。
其餘異議駁回。
    理  由
一、原處分機關以：異議人於民國96年1 月14日凌晨1 時19分許
    ，騎乘車牌號碼為YK-3219 號之自小客車，行經國道四號西
    向4.1 公里處，經警攔查測得其呼氣酒精濃度值為0.77MG/L
    ，超過0.55MG/L，乃依道路交通管理處罰條例第35條第1 項
    第1 款規定，裁處罰鍰新臺幣（下同）49,500元並吊扣駕駛
    執照12月等情。
二、聲明異議意旨略以：異議人上開交通違規行為，業經臺灣臺
    中地方法院檢察署檢察官為緩起訴處分，課予異議人向指定
    之公益團體支付6 萬元，依行政罰法第26條有關一事不二罰
    之規定，為此不服聲明異議等語。
三、經查，本件異議人因上開交通違規行為，業經臺灣臺中地方
    法院檢察署檢察官以96年度速偵字第361 號為緩起訴處分，
    並課予異議人向指定之公益團體支付6 萬元等情，有卷存該
    署96年度速偵字第361 號緩起訴處分書乙紙可稽，復為異議
    人所不爭執，自可信為實在。
四、按94年2 月5 日公布，而於95年2 月5 日施行之行政罰法第
    1 條規定：「違反行政法上義務而受罰鍰、沒入或其他種類
    行政罰之處罰時，適用本法。但其他法律有特別規定者，從
    其規定」，足認行政罰法係屬行政罰之基本法。又道路交通
    管理處罰條例就交通違規行為所定法律效果包括「罰鍰」、
    「吊扣駕駛執照」，核與行政罰法第1 條所定之「罰鍰」及
    第2 條第1 款所定「限制或禁止行為之處分」之「吊扣證照
    」性質相符（此部分詳如下述），足徵道路交通管理處罰條
    例就交通違規行為所定法律效果，其本質為「行政罰」，是
    依上開說明，有關道路交通管理處罰條例之裁罰，自有行政
    罰法之適用，就此合先敘明。
五、又：
  (一)按「一行為同時觸犯刑事法律及違反行政法上義務規定者，
    依刑事法律處罰之。但其行為應處以其他種類行政罰或得沒
    入之物而未經法院宣告沒收者，亦得裁處之。前項行為如經
    不起訴處分或為無罪、免訴、不受理、不付審理之裁判確定
    者，得依違反行政法上義務規定裁處之」此行政罰法第26條
    定有明文，此亦即所謂「一事不二罰之原則」。考其立法理
    由係因：「一行為同時觸犯刑事法律及違反行政法上義務規
    定時，由於刑罰與行政罰同屬對不法行為之制裁，而刑罰之
    懲罰作用較強，故依刑事法律處罰，即足資警惕時，實無一
    事二罰再處行政罰之必要。且刑事法律處罰，由法院依法定
    程序為之，較符合正當法律程序，應予優先適用。但罰鍰以
    外之沒入或其他種類行政罰，因兼具維護公共秩序之作用，
    為達行政目的，行政機關仍得併予裁處，故為第一項但書規
    定。」。
  (二)依上開規定，可知一行為同時觸犯刑事法律及違反行政法上
    義務時，有關與刑罰相類之行政罰中的罰鍰，依刑事法律予
    以處罰，已達制裁之目的，故不再科處罰鍰。至於除罰鍰以
    外之其他種類行政罰或得沒入之物而未經法院宣告沒收者，
    因兼具維護公共秩序之作用，其內容具有特殊性，與行政目
    的之達成密切攸關，行政機關自仍得併予裁處。又該條第1
    項但書所稱「其他種類行政罰」，係指行政罰法第2 條所定
    ，有關「裁罰性」之「不利處分」而言。
  (三)又「緩起訴處分」，檢察官得依刑事訴訟法第253 條之2 的
    規定，命被告於一定期間內遵守或履行一定的負擔，此為單
    純之不起訴處分所無；再者，依據刑事訴訟法第253 條之3
    的規定，緩起訴處分在一定條件下，檢察官尚得依職權或告
    訴人之聲請予以撤銷之，亦與不起訴處分之效力不同；況立
    法院第5 屆第6 會期第15次會議於94年1 月14日三讀通過行
    政罰法時，刑事訴訟法第253 條之1 至第253 條之3 有關緩
    起訴處分之相關規定，早於91年2 月8 日公布並於91年2 月
    10日施行，而行政罰法立法之時，於第26條第2 項之規定，
    僅列「不起訴處分」而未列「緩起訴處分」，顯然係立法者
    有意的排除。基於上開的理由，本院認為行政罰法第26條第
    2 項規定，所稱之「不起訴處分」，並不包括「緩起訴處分
    」在內。
六、再按「汽車駕駛人，駕駛汽車經測試檢定有下列情形之一者
    ，處新臺幣一萬五千元以上六萬元以下罰鍰，並當場移置保
    管該汽車及吊扣其駕駛執照一年；．．：一、酒精濃度超過
    規定標準。」此道路交通管理處罰條例第35條第1 項第1 款
    定有明文；又「汽車駕駛人有下列情形之一者，不得駕車：
    ．．二、飲用酒類或其他類似物後其吐氣所含酒精濃度超過
    每公升○‧二五毫克或血液中酒精濃度超過百分之○‧○五
    以上。」此道路交通安全規則第114 條第2 款亦定有明文。
    經查，本件異議人於上開時、地駕駛汽車肇事，經測得其呼
    氣酒精濃度為0.77 MG/L） ，已如上開所述，故異議人應有
    道路交通管理處罰條例第35條第1 項第1 款所定之違規行為
    。惟異議人是否要科以道路交通管理處罰條例第35條第1 項
    第1 款所定之「罰鍰」、「吊扣證照」之行政罰，茲說明如
    下：
  (一)有關罰鍰部分：原處分機關以異議人受緩起訴處分而有行政
    罰第26條第2 項規定之情形為由，乃裁處49,500元罰鍰，然
    依上開說明，緩起訴處分並非行政罰法第26條第2 項所稱之
    「不起訴處分」，故無該條第2 項之適用，已如上所述。是
    就此罰鍰部分，依行政罰法第26條第1 項前段規定，即應依
    刑事法律處罰之，而本件異議人業經臺灣臺中地方法院檢察
    署檢察官為緩起訴處分，課予異議人向指定之公益團體支付
    6 萬元，亦如上所述，準此，原處分機關即不得再依上開道
    路交通管理處罰條例第35條第1 項第1 款規定，裁處異議人
    罰鍰49,500元，故此部分異議人之異議有理由，應就此部分
    予以撤銷，另諭知異議人不罰。
  (二)有關吊扣駕駛執照1 年部分：按「汽車駕駛執照為駕駛汽車
    之許可憑證，由駕駛人向公路監理機關申請登記，考驗及格
    後發給之。汽車駕駛人經考驗及格，未領取駕駛執照前，不
    得駕駛汽車。」此道路交通安全規則第50條第1 項定有明文
    ，可知駕駛執照，為許可駕駛汽車之證照，故吊扣駕駛執照
    之性質為「吊扣證照」的裁罰性之不利處分，屬行政罰法第
    2 條第1 款「其他種類行政罰」之「限制或禁止行為之處分
    」的一種，依上開行政罰法第26條第1 項但書之規定，原處
    分機關亦得予以裁處，是原處分機關，依上開道路交通管理
    處罰條例第35條第1 項第1 款規定，裁處吊扣異議人駕駛執
    照1 年，即無不當，此部分異議人之異議為無理由，應予駁
    回。
七、據上論斷，應依道路交通管理處罰條例第87條第2 項、道路
    交通案件處理辦法第20條、第19條，裁定如主文。
中    華    民    國    97    年    3     月    28    日
                  交通法庭    法  官  曾吉雄
以上正本證明與原本無異。
如不服本裁定應於收受送達後五日內向本院提出抗告書狀敘述抗
告之理由抗告於台灣高等法院高雄分院。
                                書記官  卓春成
中    華    民    國    97    年    3     月    28    日


司法院資訊處製作；財團法人民間司法改革基金會備份。
